臺灣桃園地方法院民事簡易判決　　　　110年度壢簡字第467號
原　　　告　林祐聖
兼法定代理　陳柏蓉
人
法定代理人　林慶銘
被　　　告　温永鋒
訴訟代理人　黃宏瑋
上列當事人間請求侵權行為損害賠償事件，本院於民國110 年9
月23日言詞辯論終結，判決如下：
    主    文
一、被告應給付原告陳柏蓉新臺幣貳萬肆仟陸佰貳拾元，及自民
    國一百一十年三月十日起至清償日止，按年息百分之五計算
    之利息。
二、被告應給付原告林祐聖新臺幣陸萬壹仟伍佰捌拾元，及自民
    國一百一十年三月十日起至清償日止，按年息百分之五計算
    之利息。
三、原告其餘之訴駁回。
四、訴訟費用新臺幣壹萬零玖佰元由被告負擔新臺幣玖佰肆拾元
    ，餘由原告負擔。
五、本判決原告勝訴部分得假執行。
    事實及理由
一、原告主張：被告前於民國109 年7 月12日20時50分許，駕駛
    車牌號碼000-0000號營業小客車（下稱被告車輛），行經桃
    園市○○區○○○街、福州二街路口，欲左轉往福州二街時
    ，適原告陳柏蓉騎乘訴外人林土山所有車牌號碼000-000 號
    普通重型機車（下稱系爭車輛）搭載原告林祐聖行經該處，
    被告駕車不慎，碰撞系爭車輛，致原告2 人人車倒地，系爭
    車輛受損，原告陳柏蓉受有左側大腿挫傷、左側肩膀挫傷、
    右側大腳趾挫傷、右側足部擦傷之傷害，原告林祐聖受有右
    側下肢二度燒傷、頭部損傷、前胸壁挫傷、腹壁挫傷等傷害
    （下稱系爭車禍事故）。原告陳柏蓉因此支出系爭車輛維修
    費用22,450元、醫療費用17,175元、車資3,840 元、重配眼
    鏡費用2,180 元、OPPO手機2 支維修費用3,650 元及2,500
    元，又原告陳柏蓉需照顧原告林佑聖而無法工作，受有不能
    工作之薪資損失計184,000 元，且原告林祐聖受有上開右側
    下肢二度燒傷之傷害，需要進行除疤手術，手術費用約300,
    000 元，再併請求精神慰撫金原告2 人各150,000 元。另林
    土山已將系爭車輛損害賠償請求權讓與原告陳柏蓉，為此，
    爰依侵權行為損害賠償及債權讓與之法律關係提起本件訴訟
    等語。並聲明：被告應給付原告1,000,000 元，及自起訴狀
    繕本送達翌日起至清償日止，按年息5 ％計算之利息。
二、被告則以：被告對肇事責任無意見，但原告陳柏蓉騎乘系爭
    車輛也未遵守交通規則，對系爭車禍之發生與有過失。另被
    告對原告請求醫療費用無意見，惟系爭車輛應用殘值計算，
    且原告提出之診斷證明書未註記原告陳柏蓉需休養，或需專
    人看護原告林祐聖，故原告陳柏蓉應無不能工作之薪資損失
    。再原告林祐聖除疤手術無醫生評估明細，不得請求此筆費
    用等語，資以抗辯。並聲明：原告之訴駁回。
三、原告主張兩造於上開時、地發生系爭車禍事故，原告林祐聖
    受有右側下肢二度燒傷、頭部損傷、前胸壁挫傷、腹壁挫傷
    等傷害，原告陳柏蓉受有左側大腿挫傷、左側肩膀挫傷、右
    側大腳趾挫傷、右側足部擦傷等傷害；林土山業將系爭車輛
    損害賠償請求權讓與原告等情，有債權讓與證明書、天成醫
    療社團法人天晟醫院診斷證明書、診斷證明書、桃園市○○
    ○○○道路交通事故初步分析研判表、道路交通事故現場圖
    、道路交通事故當事人登記聯單、現場照片、估價單、門診
    醫療收據、急診醫療費用收據、發票各1 份附卷足稽（見本
    院卷第4 至16頁、第65-1至65-13 頁），本院並依職權向桃
    園市政府警察局中壢分局調取系爭車禍事故相關卷宗（見本
    院卷第22至43頁、第113 至129 頁）核閱屬實，且為被告所
    不爭執，堪信原告主張之上揭事實為真。
四、本院之判斷：
（一）按因故意或過失，不法侵害他人之權利者，負損害賠償責
      任；違反保護他人之法律，致生損害於他人者，負賠償責
      任。但能證明其行為無過失者，不在此限；汽車、機車或
      其他非依軌道行駛之動力車輛，在使用中加損害於他人者
      ，駕駛人應賠償因此所生之損害。但於防止損害之發生，
      已盡相當之注意者，不在此限。民法第184 條第1 項前段
      、第2 項、第191 條之2 定有明文。汽車行駛時，駕駛人
      應注意車前狀況及兩車並行之間隔，並隨時採取必要之安
      全措施，不得在道路上蛇行，或以其他危險方式駕車，道
      路交通安全規則第94條第3 項定有明文。
（二）查，被告於警詢時陳稱當時沿著福州一街行駛，在行至事
      故地點時，欲左轉往福州二街時，沒有注意機車從哪裡來
      ，之後就不慎擦撞對方等語（見本院卷第32頁）；原告陳
      柏蓉於警詢時則稱當時其沿著福州一街行駛，在行至事故
      地點時，其欲左轉福州二街，所以其在路口停等，但對方
      從對向左轉，過來之後就發生擦撞等語（見本院卷第33頁
      ），互核雙方前揭陳述，並參道路交通事故現場圖（見本
      院卷第29頁）所示，可知肇事地點為一多岔路口，兩造均
      欲左轉往進入福州二街，導致擦撞而發生系爭車禍事故，
      而當時天候晴、有日間自然光線，路面乾燥、無缺陷、無
      障礙物，有道路交通事故調查表（一）1 份附卷可佐（見
      本院卷第30頁），被告無不能注意之情事，卻於左轉彎之
      際，未減速慢行且注意前方道路狀況，致與系爭車輛發生
      碰撞，可認被告就系爭車禍之發生有未充分注意車前狀況
      之過失，復參桃園市○○○○○道路交通事故初步分析研
      判表亦認定如前（見本院卷第9 頁），且為被告所不爭執
      ，是被告上開過失行為與系爭車輛損害之發生，兩者間具
      相當因果關係，應負損害賠償責任。
（三）茲就原告請求被告賠償之各項金額，應否准許，析述如下
      ：
    1.系爭車輛維修費用22,450元：
      按不法毀損他人之物者，被害人得請求賠償其物因毀損所
      減少之價額；負損害賠償責任者，除法律另有規定或契約
      另有訂定外，應回復他方損害發生前之原狀；損害賠償，
      除法律另有規定或契約另有訂定外，應以填補債權人所受
      損害及所失利益為限，民法第196 條、第213 條第1 項、
      第216 條第1 項分別定有明文。又依民法第196 條請求賠
      償物被毀損所減少之價額，得以修復費用為估定之標準，
      但以必要者為限（例如︰修理材料以新品換舊品，應予折
      舊）。查，依系爭車輛修理費用為22,450元，均為零件費
      用，（見本院卷第65-1頁），觀估價單上所載維修項目與
      系爭車輛因本件事故所受損害位置大致相符，而請求系爭
      車輛修復零件費用既係以新品換舊品，自應就零件費用計
      算並扣除折舊，始屬公平。依行政院所頒固定資產耐用年
      數表及固定資產折舊率之規定，系爭車輛之耐用年數為3
      年，依定率遞減法每年折舊1000分之536 ，其最後1 年之
      折舊額，加歷年折舊累積額，總和不得超過該資產成本原
      額之十分之九之計算方法，另依營利事業所得稅查核準則
      第95條第6 項規定「固定資產提列折舊採用定率遞減法者
      ，以1 年為計算單位，其使用期間未滿1 年者，按實際使
      用之月數相當於全年之比例計算之，不滿1 月者，以1 月
      計」，系爭車輛係於92年7 月出廠，有車輛詳細資料報表
      1 份附卷可證（見本院卷第43頁），迄至系爭車禍事故發
      生日即109 年7 月12日，已使用逾3 年，則零件扣除折舊
      後之修復費用估定為2,245 元（計算式：22,450元×0.1
      ＝2,245 元），是系爭車輛維修費用以2,245 元為必要，
      逾此範圍之請求，即屬無據。
    2.醫療費用17,175元：
      原告陳柏蓉稱其因被告之過失傷害行為，原告林祐聖受有
      右側下肢二度燒傷、頭部損傷、前胸壁挫傷、腹壁挫傷等
      傷害，原告陳柏蓉受有左側大腿挫傷、左側肩膀挫傷、右
      側大腳趾挫傷、右側足部擦傷等傷害，合計醫藥費用支出
      17,175元等語，並提出天成醫療社團法人天晟醫院診斷證
      明書、診所診斷證明書、門診療費用收據、發票各1 份在
      卷可參（見本院卷第65-1至65-13 頁），足認原告於事故
      當日確實因被告傷害行為受有前述傷害。復核對前揭發票
      及收據之金額總計為17,275元，其中原告陳柏蓉之醫藥費
      為200 元，原告林祐聖之醫藥費為17,075元，則原告請求
      被告賠償之醫藥費用未逾前揭範圍，可以准許。
    3.車資3,840 元：
      原告陳柏蓉固主張其因前述傷害支出車資3,840 元等語，
      惟原告未提出搭乘代步工具及支出車子之證明，是此部分
      之請求，不應准許。
    4.重配眼鏡費用2,180 元、OPPO手機2 支維修費用3,650 元
      、2,500 元：
      原告陳柏蓉主張系爭車輛遭被告車輛撞擊後，人車倒地，
      其配戴之眼鏡及攜帶之手機受損而無法使用，分別支出重
      配眼鏡費用2,180 元、手機維修費用3,350 元及2,500 元
      等語，並提出估價單、發票數張為證（見本院卷第65-5頁
      反面），經本院核對單據無誤，且被告亦不爭執，是此部
      分之請求，可以准許。
    5.不能工作之薪資損失184,000元：
      原告陳柏蓉雖稱其需照顧原告林佑聖及其他子女，無法工
      作養家達80日，以每日薪資2,300 元，共受有184,000 元
      之薪資損失等語，惟經本院詢問其目前工作及收入狀況，
      原告陳柏蓉於審理中自承其無工作，目前負責照顧子女及
      外婆，月收入是舅舅額外會給照護外婆之費用等語（見本
      院卷第81頁反面、第82頁），可認原告陳柏蓉於系爭車禍
      事故發生前即無固定工作及薪資，且原告亦未提出相關費
      用收入供本院參酌，難認原告陳柏蓉因系爭車禍事故有何
      薪資損失，則其請求此部分之請求，亦屬無據。
    6.除疤手術費用300,000元：
      原告陳柏蓉稱原告林祐聖受有右側下肢二度燒傷、頭部損
      傷、前胸壁挫傷、腹壁挫傷等傷害，右大腿燒燙傷疤痕約
      30公分，須進行除疤手術治療，手術費用約300,000 元等
      情，然原告未提出任何除疤手術費用之估算依據或醫囑建
      議治療方式，實無法認定有此手術之必要性及費用為何，
      原告此部分之請求，礙難准許。
    7.精神慰撫金各150,000元：
      按不法侵害他人之身體、健康、名譽、自由、信用、隱私
      、貞操，或不法侵害其他人格法益而情節重大者，被害人
      雖非財產上之損害，亦得請求賠償相當之金額，民法第19
      5 條第1 項前段定有明文。又慰撫金之多寡，應斟酌雙方
      之身分、地位、資力與加害程度，及其他各種情形核定相
      當之數額，該金額是否相當，自應依實際加害情形與被害
      人所受之痛苦及雙方之身分、地位、經濟狀況等關係決定
      之（最高法院51年台上字第223 號判例意旨參照）。查，
      原告陳柏蓉於審理中自承其為高中畢業，目前為家管，月
      收入係舅舅支付等語（見本院卷第82頁），併參酌其於10
      8 年度所得收入為130,000 餘元，名下無財產；被告於10
      8 年度收入為480,000 餘元，名下無不動產等情，有兩造
      稅務網路資料查詢表附卷可核（見本院個資卷），是兼衡
      兩造之身分、地位、經濟能力，及原告陳柏蓉所受上開傷
      害、休養狀況等一切情狀，認原告陳柏蓉請求被告賠償精
      神慰撫金150,000 元，尚屬過高，應酌定為20,000元，方
      屬公允。至原告林祐聖部分，參酌原告林祐聖現年僅3 歲
      ，為無行為能力人，仍須法定代理人照顧、扶養，自無所
      得收入，兼衡被告上開所得收入資料及原告林祐聖所受上
      開傷害等一切情狀，原告林祐聖向被告賠償之精神慰撫金
      應酌定60,000元為當，逾此範圍之請求，無從准許。
    8.綜上，原告陳柏蓉得向被告請求之金額合計為30,775元（
      計算式：系爭車輛維修費用2,245 元＋醫療費用200 元＋
      重配眼鏡費用2,180 元＋OPPO手機2 支維修費用3,650 元
      及2,500 元＋精神慰撫金20,000元) ; 原告林祐聖得請求
      之金額為76,975元( 醫藥費16,975元+ 精神慰撫金60,000
      元) 。
（四）損害之發生或擴大，被害人與有過失者，法院得減輕賠償
      金額，或免除之。重大之損害原因，為債務人所不及知，
      而被害人不預促其注意或怠於避免或減少損害者，為與有
      過失。前二項之規定，於被害人之代理人或使用人與有過
      失者，準用之，民法第217 條定有明文。此項規定之目的
      ，在謀求加害人與被害人間之公平，故在裁判上法院得以
      職權減輕或免除之（最高法院著有85年台上字第1756號判
      例意旨參照）。網狀線，用以告示車輛駕駛人禁止在設置
      本標線之範圍內臨時停車，防止交通阻塞，道路交通標誌
      標線號誌設置規則第173 條第1 項定有明文，可知道路劃
      設網狀線係避免汽、機車在網狀線範圍內臨時停車，防免
      附近交通阻塞，以俾暢通。經查，被告固有如前所述未注
      意車前狀況之過失，然原告陳柏蓉騎乘系爭車輛欲轉向福
      州二街時，係停等在肇事路口之網狀線上待轉，顯已占用
      車道，致被告駛近該路口即發生碰撞，是原告陳柏蓉就本
      件車禍之發生亦有停等位置不當之過失，而駕駛系爭車輛
      之原告陳柏蓉為原告林祐聖之法定代理人及使用人，當亦
      視同具與有過失。本院審酌系爭車禍事故發生地點、事故
      雙方車輛位置、過失情節等因素，認被告就系爭車禍事故
      之發生應負擔80％過失責任，原告應負擔其餘20％之過失
      責任，從而，原告陳柏蓉得向被告請求賠償之金額為24,6
      20元，原告林祐聖得向被告請求賠償之金額為61,580元，
      逾此範圍之請求，即屬無據，不應准許。
五、遲延之債務，以支付金錢為標的者，債權人得請求依法定利
    率計算之遲延利息；應付利息之債務，其利率未經約定，亦
    無法律可據者，週年利率為百分之5 ；給付無確定期限者，
    債務人於債權人得請求時，經其催告而未為給付，自受催告
    時起，負遲延責任。其經債權人起訴而送達訴狀，或依督促
    程序送達支付命令，或為其他相類之行為者，與催告有同一
    之效力，民法第233 條第1 項、第203 條、第229 條第2 項
    分別定有明文。經查，本件損害賠償債務，無確定給付期限
    ，而本件起訴狀繕本係於110 年3 月9 日送達被告，有本院
    送達證書1 份附卷可稽（見本院卷第54頁），是被告應自11
    0 年3 月10日起負遲延責任。
六、綜上所述，原告依侵權行為損害賠償之法律關係請求被告給
    付如主文第1 、2 項所式，及自起訴狀繕本送達翌日即110
    年3 月10日起至清償日止，按年息5 ％計算之利息，為有理
    由，應予准許，逾此範圍之請求，則無理由，應予駁回。
七、本件原告勝訴部分，係就民事訴訟法第427 條訴訟適用簡易
    程序所為被告部分敗訴之判決，爰依同法第389 條第1 項第
    3 款之規定職權就被告敗訴部分宣告假執行。
八、本件事證已臻明確，兩造其餘攻擊防禦方法及所提證據，核
    與判決結果不生影響，爰不逐一論述，併此敘明。
九、訴訟費用負擔之依據：民事訴訟法第79條。依職權確定訴訟
    費用額如主文第4項所示。
中    華    民    國  110     年    10    月    29    日
                  中壢簡易庭      法  官  張得莉
以上為正本係照原本作成。
如不服本判決，應於送達後20日內，向本院提出上訴狀並表明上
訴理由，如於本判決宣示後送達前提起上訴者，應於判決送達後
20日內補提上訴理由書（須附繕本）。
如委任律師提起上訴者，應一併繳納上訴審裁判費。
中    華    民    國  110     年    10    月    29    日
                                  書記官  鄭涵勻